【裁判字號】    89,訴,735
【裁判日期】    900911
【裁判案由】    偽造有價證券等
【裁判全文】
臺灣桃園地方法院刑事判決                          八十九年度訴字第七三五號
    公  訴  人  臺灣桃園地方法院檢察署檢察官
    被      告  黃安全
    公設辯護人  丙○○
右列被告因偽造有價證券等案件，經檢察官提起公訴（八十九年度偵字第一九四號
），本院判決如左：
        主  文
黃安全共同連續意圖供行使之用，而偽造有價證券，累犯，處有期徒刑陸年陸月。如
附件所示偽造「戊○○」、「辛○○」之印章、印文、署押（含簽名及指印）均沒收
。扣案偽造之發票日分別為八十九年一月五日、同年月十二日、票號：二六五九九五
號、二六五九九六號、發票人均為戊○○、票面金額各為新台幣一千萬元之本票二紙
均沒收。偽造貼有黃安全相片之戊○○國民身分證一張沒收。
        事  實
一、黃安全前因妨害風化案件，經台灣士林地方法院以八十五年度訴字第一六號判決
    處有期徒刑一年，於民國八十六年六月九日（起訴書誤為八十六年六月十六日）
    縮刑期滿執行完畢，詎仍不知悔悟，於八十八年十二月間，與不詳姓名年籍綽號
    「長腳」、「老謝」等成年男子所組成之詐欺集團，共同意圖為自己不法之所有
    ，並基於行使偽造身分證、行使偽造私文書、偽造有價證券之概括犯意，謀由黃
    安全冒充戊○○本人，而由「長腳」等人偽刻戊○○之印章三枚、辛○○之印章
    一枚及偽造貼有黃安全照片之戊○○身分證一張交予黃安全伺機行使，而足生損
    害於戊○○、辛○○及戶政機關核發身分證件之正確性。黃安全旋於八十八年十
    二月十日持偽造之戊○○身分證、戊○○所有於不詳時日所遺失之桃園縣桃園市
    ○○段一三一號土地所有權狀、偽冒戊○○名義授權辛○○辦理上開不動產所
    有權買賣暨移轉登記事宜之授權書（內有偽造戊○○、辛○○簽名各一枚及偽造
    戊○○、辛○○之印文各一枚），向不知情之代書乙○○佯稱欲提供上開土地抵
    押貸款，致使乙○○信以為真，遂於同日由黃安全偽冒戊○○名義出具委任狀一
    紙（內含偽造戊○○簽名及印文各一枚）授權乙○○辦理上開土地之貸款事宜，
    而足生損害於戊○○、辛○○等人之權益。又於同年月十三日持偽造之戊○○身
    分證及偽刻之戊○○印鑑章至桃園市戶政事務所，由黃安全假冒戊○○名義申辦
    印鑑變更登記，使承辦之公務員陷於錯誤，登載於職務上所掌之公文書，並據以
    核發戊○○之印鑑證明，足生損害於戊○○及戶政機關對於印鑑資料管理之正確
    性。復於同日透過不知情之庚○○之介紹，由代書乙○○陪同黃安全持偽造之戊○○身分證、變更後之印鑑證明、上開土地所有權狀，前往設於桃園縣平鎮市○○路十八號六樓之二巨成建設股份有限公司（下稱巨成公司），向巨成公司負責
    人己○○偽稱欲提供上開土地抵押貸款投資由巨成公司所輔導股票上櫃業務之信
    達國際科技股份有限公司（原名信達印刷電路股份有限公司，下稱信達公司），
    致使己○○陷於錯誤，誤信黃安全確為戊○○本人並有意提供上開土地投資，遂
    由黃安全偽冒戊○○名義出具全權委任授權書一紙（內有偽造戊○○簽名、印文
    、指印各一枚）委任己○○辦理貸款事宜，經己○○與信達公司承辦人員聯絡後
    ，即由信達公司承辦人員會同黃安全向台灣土地銀行新工分行（下稱土銀新工分
    行）申貸新台幣（下同）四千九百萬元，並由黃安全冒充戊○○出面辦理徵信及
    對保時，在台灣土地銀行信用（個人）調查報告之個人資料表偽造戊○○之簽名
    一枚、蓋用偽造戊○○之印文二枚，並以戊○○名義簽立借據（上有偽造戊○○
    之簽名二枚、印文三枚）、同意書（上有偽造戊○○之簽名一枚、印文二枚）、
    確認書（上有偽造戊○○之簽名一枚、印文二枚）、承諾書（上有偽造戊○○之
    簽名一枚、印文二枚）、抵押權設定契約書暨其他約定事項（上有偽造戊○○之
    印文三枚）各一紙，交予土銀新工分行審核貸款徵信之用，致令信達公司及土銀
    新工分行承辦人員均不疑有他，而同意由信達公司提供上開土地為擔保向土銀新
    工分行設定五千五百八十萬元之最高限額抵押並貸得款項四千九百萬元，而足生
    損害於戊○○、巨成公司、信達公司、台灣土地銀行等之權益。黃安全並於土地
    登記申請書上蓋用偽造之戊○○印文七枚以及向桃園戶政事務所申領戶籍謄本後
    ，交予土銀新工分行委託代書連同前揭抵押權設定契約書持向桃園地政事務所辦
    理抵押權設定登記，使承辦公務員亦因此陷於錯誤，而將此不實事項登記於其職
    務上所掌之土地登記簿公文書，並據此核發他項權利證明書，而足生損害於戊○○、信達公司、台灣土地銀行暨地政機關對於土地登記管理之正確性。黃安全等
    見上開款項已順利核貸予信達公司，認機不可失，旋由黃安全向己○○誆稱因急
    需用錢，請信達公司將所貸款項中之三千萬元行撥予其使用，己○○不知有詐，
    遂徵得信達公司同意後，由信達公司簽發面額分別為一千五百三十九萬八千一百
    七十五元、一千四百六十萬一千八百二十五元，合計三千萬元之支票二紙交予己○○存入其台灣中小企業銀行新明分行（下稱台灣企銀新明分行）三一二六二
    二九九五九號帳戶，黃安全等人為遂行取款目的，乃於八十九年一月五日持偽造
    戊○○之身分證至台灣企銀新明分行，偽以戊○○名義申請開戶，並由黃安全於
    開戶申請書及印鑑卡上偽造戊○○之簽名二枚、蓋用偽造戊○○之印文三枚，並
    將偽造之戊○○身分證影本黏貼於上，使該銀行承辦人員誤為開立戶名：戊○○
    、帳號：三一二六二六八一六號之活期儲蓄存款帳戶予黃安全使用，而足生
    損害於戊○○及台灣企銀對於客戶資料管理之正確性。巨成公司職員丁○○即於
    同日自己○○上開三一二六二二九九五九號帳戶內轉帳一千萬元存入黃安全偽
    以戊○○名義所開設之上述帳戶內，並由黃安全於同日偽造戊○○之簽名及印文
    各一枚而偽造發票人為戊○○、票號：二六五九九五號、面額一千萬元之本票一
    紙交予丁○○後，先於同日在台灣中小企業銀行取款憑條上蓋用偽造戊○○之印
    文一枚後提領九百萬元，復於同年月七日接續在台灣中小企業銀行取款憑條上偽
    造戊○○之簽名及蓋用偽造戊○○之印文各一枚後提領一百萬元，繼於同年月十
    二日再由丁○○自己○○帳戶內轉帳一千萬元存入黃安全偽以戊○○名義開設之
    上述帳戶內，並由黃安全偽造戊○○之簽名及印文各一枚而偽造發票人為戊○○
    、票號：二六五九九六號、面額一千萬元之本票一紙交予丁○○後，於同日台灣
    中小企業銀行取款憑條上蓋用偽造戊○○之印文一枚後將該一千萬元提領一空，
    而足生損害於戊○○及巨成公司，嗣為戊○○察覺後輾轉通知信達公司再告知巨
    成公司報警處理後，於八十九年一月二十九日黃安全至巨成公司欲再度提領一千
    萬元之際，為警當場查獲。
二、案經巨成公司負責人己○○訴由桃園縣警察局移送台灣桃園地方法院檢察署檢察
    官偵查起訴。
        理  由
一、訊據被告黃安全，除否認與「長腳」、「老謝」等人共同偽造戊○○身分證一節
    外，餘均坦承不諱，僅辯稱：伊是受人指使，不清楚其中內情，貼有伊相片之偽
    造戊○○身分證，是伊相片遺失，被「長腳」拾獲用以偽造戊○○之身分證後始
    交予伊使用云云。經查：右揭犯罪事實，迭據告訴人己○○於警訊、偵查及本院
    審理中指訴歷歷，核與證人戊○○、乙○○、庚○○、丁○○、辛○○、甲○○
    、梁秀貞等人分別於警訊、偵查及本院審理中證述情節相符，並有貼有黃安全相
    片之偽造戊○○身分證影本一紙、戊○○本人身分正影本一紙、桃園市戶政事務
    所九十年四月十二日桃市戶字第四五四七號函、上開土地所有權狀影本一紙、權
    狀遺失報案紀錄影本一紙、桃園市戶政事務所函送戊○○變更印鑑證明申請書影
    本二紙、授權書影本一紙、委任狀影本一紙、全權委任授權書影本一紙、股票上
    櫃輔導契約書影本一紙、台灣土地銀行信用（個人）調查報告之個人資料表影本
    一紙、借據影本一紙、同意書影本一紙、確認書影本一紙、承諾書影本一紙、抵
    押權設定契約書暨其他約定事項影本一份、土地登記申請書影本一份、戊○○戶
    籍謄本影本一紙、土地登記謄本影本一紙、他項權利證明書影本一紙、信達公司
    所簽發面額合計三千萬元之支票影本二紙、台灣中小企業銀行存款交易明係查詢
    單影本一紙、台灣中小企業銀行分別於八十九年一月五日、十二日各存入戶名戊○○第三一二六二六八一六帳號一千萬元之存款憑條影本二紙、台灣中小企
    業銀行戊○○開戶申請書暨印鑑卡影本各一份、台灣中小企業銀行戶名戊○○帳
    號三一二六二六八一六號之活期儲蓄存款帳戶分別於八十九年一月五日、七
    日、十二日各提領九百萬元、一百萬元、一千萬元之提款憑條影本三紙、偽造戊○○名義簽發面額各一千萬元之本票正本二紙等件在卷足憑，且據證人即巨成公
    司承辦人員丁○○於本院八十九年十一月二十九日審理時證稱：被告當時有說他
    年紀大了，小孩子不成材，不願意把土地留給孩子，願意投資電子業，所以我們
    就介紹新達公司給他投資，被告當天表現的好像他就是地主，對於我們的問題有
    問必答，且提出相關的資料，所以我們就沒有懷疑，二張本票是在巨成公司開立
    的，因為他說急需用錢，短期就會還錢，所以他才開這二張本票，我們通知警察
    到現場逮捕被告時，他才拿出自己的身分證證明他是黃安全，辦理對保時除伊與
    銀行人員外僅被告一人到場等語，經訊以在場被告對證人所述各節有無意見，均
    答稱：她說的是對的等語，是由上述情節以觀，被告縱非主謀，惟其就相關事項
    之詢答均應對如流，並成功矇騙本件諸多相關承辦人員，更獨自一人前往與銀行
    承辦人員辦理對保事宜，謂其不知內情，殊難置信，又其稱相片係遺失為「長腳
    」拾獲用以偽造戊○○之身分證後始交伊使用云云，然苟非被告將相片提供「長
    腳」等人偽造戊○○之身分證後交其使用，天底下焉有如此巧合之事，所辯核與
    常情有違，委無足取。又經檢視卷附偽造戊○○身分證上係登載八二年十月十六
    日補發，本院乃就戊○○曾否於上開時日申報遺失補證一節函詢桃園市戶政事務
    所，經覆函稱：經查本所戶籍資料及當日國民身分證申請書，劉君並未辦理補發
    國民身分證，有該所九十年四月十二日桃市戶字第四五四七號函在卷可稽，堪認
    該貼有黃安全相片之戊○○身分證並非以戊○○之身分證原本變造而成，而係偽
    造無訛，從而本件事證明確，被告犯行堪以認定，應依法論科。
二、核被告所為：（一）其偽造他人身分證並持以行使，係犯刑法第二百十六條、第
    二百十二條之行使偽造特種文書罪，其變造特種文書之低度行為，為行使之高度
    行為所吸收，不另論罪。（二）其未經戊○○之同意，偽造如附件所示戊○○之
    印章、印文、署押（含簽名及指印），進而偽造授權辛○○辦理不動產所有權買
    賣暨移轉登記事宜之授權書一紙、偽造授權乙○○辦理土地抵押貸款事宜之委任
    狀一紙、偽造授權己○○辦理貸款事宜之全權委任授權書一紙、偽造台灣土地銀
    行信用（個人）調查報告個人資料表一紙、偽造戊○○借據、同意書、確認書、
    承諾書、抵押權設定契約書及土地登記申請書各一紙、偽造戊○○開戶申請書及
    印鑑卡一份、偽造取款憑條三紙等私文書並進而提出行使、又未經辛○○之同意
    偽造授權辛○○辦理不動產所有權暨買賣移轉登記事宜之授權書一紙並持以行使
    等行為，均係犯刑法第二百十六條、第二百十條之行使偽造文書罪，其偽造私文
    書之低度行為，應為行使之高度行為吸收，均不另論罪。（三）又其持偽造之戊○○身分證、印鑑章向戶政機關辦理印鑑變更登記，使承辦公務員將此不實事項
    登載於職務上所掌之公文書，復持變更後之戊○○印鑑證明以取信己○○而加以
    行使之行為，核係犯刑法第二百十六條、第二百十四條之行使使公務員登載不實
    事項於職務上所掌之公文書罪，又使公務員登載不實之低度行為亦為行使之高度
    行為所吸收另論罪。（四）再利用不知情之代書持偽造之抵押權設定契約書、土
    地登記申請書及戊○○之戶籍謄本向地政機關辦理抵押權設定登記，核係犯使公
    務員登載不實事項於職務上所掌之公文書罪，其利用不知情之代書為上揭行為，
    係屬間接正犯。（五）其以戊○○名義簽發發票日分別為八十九年一月五日、同
    年月十二日、票號：二六五九九五號、二六五九九六號、票面金額各為新台幣一
    千萬元之本票二紙並持交巨成公司職員丁○○而予行使，係犯刑法第二百零一條
    之偽造有價證券罪，其行使之低度行為應為偽造之高度行為所吸收，不另論罪。
    （六）被告為偽造上述私文書、使公務員登載不實事項於職務上所掌之公文書及
    偽造有價證券而先後偽造如附件所示印章、印文、署押（含簽名及指印）之行為
    ，為偽造私文書、使公務員登載不實事項於職務上所掌之公文書及有價證券之階
    段行為，亦均不另論罪。被告與不詳姓名年籍、綽號「長腳」、「老謝」等人就
    上開犯行，具有犯意聯絡及行為分擔，均為共同正犯。被告先後多次行使偽造特
    種文書、行使偽造私文書、及偽造有價證券等犯行，均時間緊接，方法相同，觸
    犯構成要件相同之罪，顯係基於概括犯意為之，均應依刑法第五十六條連續犯之
    規定論以一罪，並加重其刑。被告以一詐欺行為，使巨成公司在其預定騙取數額
  之內，接續二次交付金錢，是各次交付金錢行為，為整個詐欺行為之一部，屬一
    個犯罪行為之接續進行，應為實質上一罪。又其所犯上開連續行使偽造特種文書
    罪、連續行使偽造私文書罪、連續偽造有價證券、行使使公務員登載不實事項於
    職務上所掌之公文書及使公務員登載不實事項於職務上所掌公文書等罪與詐欺取
    財罪間，有方法結果之牽連關係，應依刑法第五十五條牽連犯之規定，從一重之
    連續偽造有價證券罪處斷。公訴意旨雖未論及被告未經辛○○同意，偽刻辛○○
    之印章及偽造辛○○之簽名及印文進而偽造授權辛○○辦理不動產所有權暨買賣
    移轉登記事宜之授權書一紙並持以行使而觸犯行使偽造私文書之犯行，惟其此部
    分犯行與本件論罪科刑部分具有牽連犯之裁判上一罪關係，本院自應併予審理，
    合與敘明。被告前因妨害風化案件，經台灣士林地方法院以八十五年度訴字第一
    六號判決處有期徒刑一年，於八十六年六月九日縮刑期滿執行完畢，五年內再犯
    本件有期徒刑以上之罪，為累犯，應依法加重其刑，並依刑法第七十條之規定遞
    加其刑。爰審酌被告犯罪之動機、目的、嚴重破壞社會經濟、擾亂交易秩序、對
    被害人所造成之損失至鉅、犯後雖坦認部分犯行惟未見悔意等一切情狀，量處如
    主文所示之刑，以資儆懲。至扣案偽造之發票日分別為八十九年一月五日、同年
    月十二日、票號：二六五九九五號、二六五九九六號、發票人均為戊○○、票面
    金額各為新台幣一千萬元之本票二紙，應依刑法第二百零五條之規定予以宣告沒
    收（本票上偽造戊○○之簽名及印文，係構成本票之一部分，不另為沒收之諭知
    ）；另如附件所示偽造戊○○、辛○○之印章、印文、署押（含簽名及指印），
    其中偽造戊○○之印章三枚、偽造辛○○之印章一枚雖未扣案，然不能證明業已
    滅失，均應依刑法第二百十九條之規定併宣告沒收；偽造貼有黃安全身分證之戊○○國民身分證一張，係被告與「長腳」、「老謝」等人所有供犯罪所用之物，
    業據被告供明在卷，雖未扣案但不能證明業已滅失，仍應依刑法第三十八條第一
    項第二款予以宣告沒收。
據上論斷，應依刑事訴訟法第二百九十九條第一項前段、刑法第二百十六條、第二百
十二條、第二百十四條、第二百十條、第二百零一條第一項、第三百三十九條第一項
、第二十八條、第五十六條、第五十五條、第四十七條、第二百零五條、第二百十九
條、第三十八條第一項第二款、罰金罰鍰提高標準條例第一條前段，判決如主文。
本案經檢察官胡原龍到庭執行職務。
中      華      民      國      九十      年     九     月     十一     日
                                臺灣桃園地方法院刑事第五庭
                                    審判長法  官  范清銘
                                          法  官  陳彥宏
                                          法  官  鍾淑慧
右正本證明與原本無異。
如不服本判決，應於判決送達後十日內向本院提出上訴狀( 應附繕本 )，上訴於
臺灣高等法院。
                                          書記官  吳一凡
中      華      民      國      九十      年      九    月   二十七     日
附論罪科刑依據之法條：
中華民國刑法第二百零一條
意圖供行使之用，而偽造、變造公債票、公司股票或其他有價證券者，處
三年以上十年以下有期徒刑，得併科三千元以下罰金。
行使偽造、變造之公債票、公司股票或其他有價證券，或意圖供行使之用
，而收集或交付於人者，處一年以上七年以下有期徒刑，得併科三千元以
下罰金。
中華民國刑法第二百一十條
 (偽造變造私文書罪)
偽造、變造私文書，足以生損害於公眾或他人者，處五年以下有期徒刑。
中華民國刑法第二百一十二條
 (偽造變造特種文書罪)
偽造、變造護照、旅券、免許證、特許證及關於品行、能力服務或其他相
類之證書、介紹書，足以生損害於公眾或他人者，處一年以下有期徒刑、
拘役或三百元以下罰金。
中華民國刑法第二百一十四條
 (使公務員登載不實罪)
明知為不實之事項，而使公務員登載於職務上所掌之公文書，足以生損害
於公眾或他人者，處三年以下有期徒刑、拘役或五百元以下罰金。
中華民國刑法第二百一十六條
 (行使偽造變造或登載不實之文書罪)
行使第二百十條至第二百十五條之文書者，依偽造、變造文書或登載不實
事項或使登載不實事項之規定處斷。
中華民國刑法第三百三十九條
 (普通詐欺罪)
意圖為自己或第三人不法之所有，以詐術使人將本人或第三人之物交付者
，處五年以下有期徒刑、拘役或科或併科一千元以下罰金。
以前項方法得財產上不法之利益或使第三人得之者，亦同。
前二項之未遂犯罰之。


司法院資訊處製作；財團法人民間司法改革基金會備份。
